【裁判字號】    88,易,452
【裁判日期】    890412
【裁判案由】    違反能源管理法
【裁判全文】
臺灣桃園地方法院刑事判決                      八十八年度易字第四五二號
    公  訴  人  臺灣桃園地方法院檢察署檢察官
    被      告  甲○○
                丁○○
右列被告因違反能源管理法案件，經檢察官提起公訴（八十七年度偵字第一七００五
、八十八年度偵字第五七號），本院判決如左：
    主      文
甲○○、丁○○共同連續未經許可而經營中央主管機關指定之能源產品之銷售業務，
甲○○處有期徒刑肆月，丁○○處有期徒刑參月，如易科罰金，均以參佰元折算壹日
。
扣案之汽油參仟公升、壹仟伍佰公升及加油機壹台、加油槍壹支、加油皮管壹條、帳
冊肆本、記帳桌曆壹本、每日現金收入單肆拾參份、空白加油紀錄單壹疊、宣傳單壹
疊、加油機具壹組、儲油槽壹座、營業所得現金新台幣壹仟參佰貳拾元、壹萬參仟伍
佰貳拾伍元，均沒收。
    事      實
一、乙○○（未據起訴）、甲○○、丁○○均明知汽油係中央主管機關指定之能源產
    品，非經許可，不得從事汽油之銷售業務，竟共同基於非法銷售汽油之概括犯意
    聯絡，未經取得中央主管機關之許可，乙○○即自民國（下同）八十七年十月間
    ，在桃園縣大園鄉竹圍村十九鄰四六號桃園縣計程車工會機場服務站旁經營地下
    油行，並分別僱請甲○○及丁○○擔任現場負責人及加油工，每月薪資各為新台
    幣（下同）二、三萬元及二萬四千元左右，以每公升十一．五元或十二元之價格
    ，擅自經營中央主管機關經濟部指定之能源產品汽油之銷售業務，並以加油機販
    賣上開能源產品汽油予在桃園縣大園鄉中正國際機場載客之計程車、九人座廂型
    車等不特定之人，嗣於八十七年十一月十一日上午九時四十分許，適丁○○在上
    址地下油行正為顧客姚順義所駕駛之車牌號碼ＡＡ─九一七九號租賃小客車加油
    時，為警當場查獲，並扣得乙○○所有供犯罪所用之加油機一台、加油用之加油
    槍一支、加油皮管一條、營業所得一千三百二十元及汽油三千公升等物。詎乙○○等人猶不知收斂，又共同承前揭非法銷售汽油之同一概括犯意，數日後，乙○○復於上址裝設加油機組及添購汽油，與甲○○、丁○○三人繼續經營相同業務
    即共同非法銷售汽油與中正國際機場載客營業之計程車、九人座廂型車等司機，
    迨八十七年十二月二十二日下午一時二十分許，丁○○在上址正利用上揭加油設
    備為林家輝所駕駛之ＢＢ─三三八五號租賃廂型車加油時，又為警當場查獲，並
    扣得乙○○所有供犯罪所用加油機具一組、儲油槽一座、帳冊四本、記帳桌曆一
    本、每日現金收入單四十三份、空白加油紀錄單一疊、宣傳單一疊、加油營業所
    得現金一萬三千五百二十五元及汽油一千五百公升。
二、案經內政部警政署航空警察局移送暨桃園縣警察局大園分局報請台灣桃園地方法
    院檢察署檢察官偵查起訴。
    理      由
一、訊據被告丁○○坦認確於前揭時、地共同非法販賣無鉛汽油牟利等情不諱，惟被
    告甲○○矢口否認有何違反能源管理法之犯行，並辯稱：伊是人頭，真正的負責
    人是乙○○，伊沒有投資該地下油行，也未至該處幫忙，當初該地下油行兩次被
    警查獲後，都是乙○○打電話要伊趕過去處理，並向警方承認是負責人，而乙○○答應每月補貼伊二、三萬元，因伊是開計程車的，平常有時會開計程車到工會
    機場服務站休息，且旁邊之檳榔攤係伊與人合資開的，所以乙○○才會找伊出面
    頂替云云。然查，右開事實業據被告丁○○供承綦詳，並經證人即前來加油之司
    機姚順義、林家輝於警訊時證述屬實，且證人即本案查獲員警丙○○於本院審理
    時亦到庭指稱：「事前我們有到現場查看，發現被告甲○○有在現場與人聊天，
    而丁○○也在一旁，等到有客人進場加油時，我們即上前逮捕，當時丁○○手拿
    加油槍，正為客人加油，：：：（被告甲○○案發時是否一直在場？）是，並非
    事後趕到的。：：：因查獲本案時，我們想要追蹤油源，所以有在現場附近埋伏
    ，後來跟蹤加油車，有查到上手，其中乙○○是後來經營本件地下油行之人」等
    語（見本院八十九年一月十二日訊問筆錄），參之被告丁○○亦明白供稱：薪水
    是向乙○○拿的，而甲○○偶而會過去幫忙等情（見本院八十九年三月二十二日
    審判筆錄），酌以乙○○嗣於八十八年五月間在同址確曾因違反能源管理法案件
    經檢察官聲請簡易判決處刑在案，有台灣桃園地方法院檢察署刑案資料查註紀錄
    可按，足證乙○○與甲○○應分別係上開地下油行之實際負責人及現場負責人無
    誤，另被告等所有為警查扣之油品，經取樣送中國石油公司煉製研究所燃料組實
    驗室鑑定結果，該油品主要成份為具有揮發性之碳氫化合物，如用之於一般小客
    車所使用之火星式內燃機作為燃料，即符合經濟部公告之能源產品認定基準附表
    中『汽油』項目第三款之規定，亦有中國石油公司台灣營業總處桃園營業處八十
    七年十二月二十九日（８７）桃處業三五七─二─０三七號函暨檢驗報告一份存
    卷可參。此外，復有取締違法販售汽柴油扣案油料保管條二紙、查獲現場彩色照
    片六幀、照片影本十張、搜索扣押證明筆錄二份、扣押物品清單二紙附卷及加油
    機一台、加油槍一支、加油皮管一條、帳冊四本、記帳桌曆一本、每日現金收入
    單四十三份、空白加油紀錄單一疊、宣傳單一疊、加油機具一組、儲油漕一座、
    營業所得現金分別為一千三百二十元、一萬三千五百二十五元及汽油三千公升、
    一千五百公升等物扣案可資佐證，本件已臻事證明確，是被告甲○○所辯僅係人
    ，未共同參與經營云云，要屬卸責之詞，尚難採信，被告等犯行均堪以認定，應
    予依法論科。
二、查汽油係屬中央主管機關經濟部於八十五年六月二十六日以經八五能字第八五四
    六一一二四號公告指定非經許可不得經營銷售業務之能源產品，有該公告一份附
    卷可稽，被告甲○○、丁○○共同未經許可而經營汽油銷售業務，核其二人所為
    均係犯能源管理法第二十條之一前段之罪。被告甲○○、丁○○與乙○○就前述
    犯行，有犯意之聯絡及行為之分擔，均共同正犯。又本罪既為經營中央主管機關
    指定之能源產品之銷售業務，則其行為本質上即含有反覆為同一種類事務之概念
    在內，被告等於被查獲前之多次買賣汽油之行為，應包括成立單純一罪。被告甲○○、丁○○先後二次被查獲未經許可而經營汽油銷售業務之行為，時間緊接，
    所犯又係構成要件相同之罪名，顯均係基於概括犯意為之，應分別依連續犯之規
    定以一罪論，並依法均加重其刑。爰審酌被告二人之素行尚可，此有本院被告全
    國前案紀錄表存卷可按，及犯罪之動機、目的、手段、所生之危害、被告甲○○
    係該地下油行之現場責人，情節較重，而被告丁○○僅為加油工，情節較輕，渠
    等犯罪後之態度尚稱良好等一切情狀，各量處如主文所示之刑，並均諭知易科罰
    金之折算標準，以資懲儆。
三、交被告甲○○保管之汽油三千公升、一千五百公升，應依能源管理法第二十條之
    一後段規定沒收之；扣案之加油機一台、加油槍一支、加油皮管一條、帳冊四本
    、記帳桌曆一本、每日現金收入單四十三份、空白加油紀錄單一疊、宣傳單一疊
    、加油機具一組及儲油漕一座均係共犯乙○○所有供犯罪所用之物，另扣押之營
    業所得現金一千三百二十元、一萬三千五百二十五元，則為共犯乙○○因犯罪所
    得之物，已據被告二人供明在卷，故各依刑法第三十八條第一項第二款、第三款
    規定沒收之。
四、至乙○○（四十六年十月二十一日生，身分證：Ｚ000000000號，住桃
    園縣八德市○○路九九一巷五八弄十三衖一號）所涉上開違反能源管理法部分，
    請檢察官依法偵查訴究，爰不另函告發，併予說明。
據上論斷，應依刑事訴訟法第二百九十九條第一項前段，能源管理法第二十條之一前
段、後段、刑法第十一條前段、第二十八條、第五十六條、第四十一條、第三十八條
第一項第二款、第三款，罰金罰鍰提高標準條例第二條，判決如主文。
本件經檢察官李山明到庭執行職務。
中      華      民      國      八十九    年      四    月      十二    日
                                    臺灣桃園地方法院刑事第二庭
                                          法  官  李  育  仁
右正本證明與原本無異。
如不服本判決，應於判決送達後十日內向本院提出上訴狀( 應附繕本 )，上訴於
臺灣高等法院。
                                          書記官  王  泰  元
中      華      民      國      八十九    年      五    月      五      日
附錄本案論罪科刑法條全文：
能源管理法第二十條之一
未經許可而經營中央主管機關指定之能源產品之輸入、輸出、生產、銷售業務者處一
年以下有期徒刑、拘役或科或併科新臺幣三十萬元以下罰金，並得沒收其輸入、輸出
、生產、銷售之產品。


司法院資訊處製作；財團法人民間司法改革基金會備份。
